臺灣板橋地方法院民事裁定　　　　　　　100年度抗字第184號
抗　告　人　李家麒
相　對　人　葉永棋
　　　　　　葉美鳳
上列當事人間請求選任臨時管理人事件，抗告人對於民國100 年
9 月26日本院100 年度法字第43號裁定提起抗告，本院裁定如下
：
    主  文
抗告駁回。
抗告程序費用新臺幣壹仟元由抗告人負擔。
    理  由
一、按股份有限公司董事會不為或不能行使職權，致公司有受損
    害之虞時，法院因利害關係人或檢察官之聲請，得選任一人
    以上之臨時管理人，代行董事長及董事會之職權，但不得為
    不利於公司之行為，公司法第208 條之1 第1 項定有明文。
    而上開規定於有限公司之董事準用之，同法第108 條第4 項
    規定甚明。考其立法意旨係為維持公司業務之正常營運，健
    全法人之發展，發揮法人之社會功能，不致影響股東權益及
    國內經濟秩序（參照公司法第208 條之1 之增訂理由及非訟
    事件法第64條之修訂理由），故於選任臨時管理人時，應以
    法人之最佳利益為考量。
二、抗告意旨略以：抗告人原為德昌金屬實業有限公司（下稱德
    昌公司）負責人，惟上開職務於民國96年6 月已由股份過半
    之最大股東王耀華決定撤換，抗告人此後即不涉入公司之經
    營，僅保留公司於95年創立時，原始出資之20％股份，而為
    公司之股東，未為任何經營行為。抗告人於99年2 月與公司
    供料廠商敘舊時，得知公司之實際負責人王耀華於98年9 月
    間向經濟部申請暫停營業，公司已無實際運作，所有人員均
    已離職。為節省廠租，工廠相關機具、設備、原物料、資料
    檔案等均由王耀華暫存置於其名下所屬之另1 間公司。在此
    期間，德昌公司因債權人提出聲請，所有資產均遭法院假扣
    押執行在案，王耀華同時間亦對抗告人提起詐欺告訴，經檢
    察官為不起訴處分，復經駁回再議後結案定讞。抗告人嗣於
    100 年4 月間得知王耀華於農曆年前過世，其繼承人已提出
    繼承，而其原有工廠已清空出租予他人，德昌公司存置之資
    產下落不明，王耀華之配偶亦表示不知詳情。德昌公司除未
    登記結束營業外，已名存實亡，資產所在不明，抗告人亦因
    此蒙受巨大損害，由於抗告人債務纏身，精神備受煎熬，經
    選任為臨時管理人，無實質作用。為此提起抗告，請求廢棄
    原裁定，更為合法之裁定等語。
三、經查：
(一)、德昌公司之董事王耀華業於100 年1 月12日死亡，惟德昌公
    司迄未選任新任董事以執行職務，該公司之另一股東即抗告
    人亦未辦理登記為董事以執行該公司業務，而相對人均係德
    昌公司之債權人，取得執行名義向本院民事執行處聲請對德
    昌公司為強制執行後，經本院民事執行處發函通知相對人陳
    報德昌公司之新任法定代理人等情，業據相對人提出王耀華
    之戶籍謄本、德昌公司變更登記表及本院100 年8 月22日板
    院輔100 司執天字第46584 號執行命令各1 件（均影本）為
    證（見原審卷第5 至8 頁），足徵相對人確為本件之利害關
    係人，且德昌公司若無得行使董事職權之人即時處理前開事
    務，將使相對人及德昌公司有受損害之虞。是以權衡德昌公
    司債權人與股東之權益及國內經濟秩序後，本件確有選任臨
    時管理人之必要。
(二)、次查，王耀華死亡前，德昌公司之股東共計2 人，即王耀華
    （出資400 萬元）與抗告人（出資100 萬元）一事，此觀德
    昌公司變更登記表甚明（見原審卷第7 頁）。又王耀華死亡
    後，除其配偶陳素梅已向本院陳報遺產清冊外，其餘繼承人
    皆已聲明拋棄繼承等節，亦經本院依職權調取本院100 年度
    司繼字第371 號陳報遺產清冊事件卷宗及本院100 年度司繼
    字第224 、228 、252 、269 號拋棄繼承事件卷宗核閱無訛
    ，足見王耀華之股東權益已全部由陳素梅繼承，是以德昌公
    司現在之股東應係抗告人與陳素梅無疑。復參以股東相較於
    他人，與公司間之關係更為緊密，自宜由抗告人與陳素梅間
    擇一擔任德昌公司之臨時管理人，較為妥適。
(三)、抗告人與陳素梅雖均具狀表示無意願擔任德昌公司之臨時管
    理人（見本院卷第8 、19頁），惟本院審酌抗告人曾為德昌
    公司之負責人，對於公司業務、營運及財務應有一定之熟稔
    程度，且依抗告人所提出之民事抗告狀內容可知，抗告人與
    德昌公司之合作廠商仍保持聯繫，對於德昌公司之營運現況
    亦有瞭解。至於陳素梅僅係因繼承而取得德昌公司之股東權
    益，依卷內事證無法認定陳素梅是否曾經實際參與德昌公司
    之經營，自難僅以陳素梅為前任負責人王耀華配偶之身分，
    即率爾驟認陳素梅對於德昌公司之營運及財務狀況有所瞭解
    。準此以觀，王耀華死亡後，德昌公司之股東現為抗告人與
    陳素梅，依上說明可知，抗告人應較陳素梅更為瞭解德昌公
    司之營運狀況，故相對人於原審聲請本院選任抗告人擔任德
    昌公司之臨時管理人，核與公司法第208 條之1 第1 項規定
    尚無不合，確屬允當。另抗告人擔任德昌公司之臨時管理人
    職務，雖係代行董事職權，惟其非不得於就任後隨即向主管
    機關聲請解散、清算等程序或召集其餘股東重新選任董事，
    當亦難僅因抗告人主觀上所指自身之不適任事由，即遽認不
    得選任其為臨時管理人，併此敘明。
四、從而，原裁定以抗告人為德昌公司之唯一股東為由，選任抗
    告人為德昌公司之臨時管理人，理由雖有未洽，惟結論並無
    二致，仍應予以維持。抗告意旨仍執前詞指摘原裁定不當，
    求予廢棄，為無理由，應予駁回。
五、據上論結，本件抗告為無理由，依非訟事件法第44條第1 項
    、第46條、第21條第2 項、第24條第1 項，民事訴訟法第49
    5 條之1 第1 項、第449 條第2 項、第78條，裁定如主文。
中    華    民    國    100   年    12    月    22    日
                  民事第三庭審判長法  官  陳財旺
                                  法  官  邱靜琪
                                  法  官  賴彥魁
右正本係照原本作成。
如不服本裁定，僅得於收受本裁定正本後10日內，以適用法規顯
有錯誤為理由，向本院提出再抗告狀（須按對造人數提出繕本及
繳納再抗告裁判費新臺幣1000元），經本院許可後始可再抗告。
中    華    民    國    100   年    12    月    22    日
                                  書記官  蔡佳容